【裁判字號】    90,訴,477
【裁判日期】    900328
【裁判案由】    偽造文書
【裁判全文】
臺灣臺中地方法院刑事判決                            九十年度訴字第四七七號
    公  訴  人  臺灣臺中地方法院檢察署檢察官
    被      告  己○○
右列被告因偽造文書等案件，經檢察官聲請簡易判決處刑（八十九年度偵字第一九五
二五號），本院台中簡易庭認為不宜以簡易判決處刑，簽由本院改依通常程序判決如
左：
    主  文
己○○無罪。
    理  由
一、公訴意旨略以：緣陳儀哲（另由本院九十年訴字第一八二號判處有期徒刑四月，
    緩刑三年）於民國（下同）八十九年一月間某日，在台中市○○路八九二巷二號
    之五居所，向綽號「阿宏」不詳姓名之人拿取丁○○、癸○○、庚○○、辛○○
    、戊○○、壬○○、乙○○、丙○○、甲○○等人之身分證影本後，竟意圖為自
    己不法之利益，於八十九年三月廿日下午，持上述他人之身分證前往雲林縣西螺
    鎮○○路二三四號天地線通信公司，向該公司之負責人湯惠文（另由檢察官偵辦
    ）接洽稱以同事名義代辦行動電話，湯惠文接受其委任，即指示其職員即被告己○○處理，乃陳儀哲與被告己○○二人均明知渠等未受丁○○、癸○○、庚○○
    、辛○○、戊○○、壬○○、乙○○、丙○○、甲○○等人之委任，二人竟基於
    犯意之聯絡與行為之分擔，並共同基於概括之犯意，由被告己○○連續於東訊電
    訊公司之服務申請表上偽造丁○○、癸○○、庚○○、辛○○、戊○○、壬○○
    、乙○○、丙○○、甲○○等人之署押，而偽造各該申請書，分別行使用以申請
    0000000000號等九支行動電話，足生損害於東訊通信公司及丁○○、
    癸○○、庚○○、辛○○、戊○○、壬○○、乙○○、丙○○、甲○○等人，並
    使該公司陷於錯誤，而辦理行動電話。嗣於八十九年三月廿一日，經東信通訊公
    司客戶服務部保全課發現上情，經警循線查獲，因認被告己○○涉有刑法第二百
    十六條、第二百十條之行使偽造私文書罪嫌云云。
二、按犯罪事實應依證據認定之，無證據不得推定其犯罪事實。又不能證明被告犯罪
    者，應諭知無罪之判決，刑事訴訟法第一百五十四條、第三百零一條第一項定有
    明文。又按刑事訴訟法上所謂認定犯罪事實之證據，係指足以認定被告確有犯罪
    行為之積極證據而言，該項證據自須適合於被告犯罪事實之認定，始得採為斷罪
    資料（參照最高法院二十九年上字第三一０五號判例），再按事實之認定，應憑
    證據，如未能發現相當證據，或證據不足以證明，自不得以推測或擬制之方法，
    以為裁判基礎（參照最高法院四十年台上字第八六號判例）。本件公訴人認被告
    己○○涉有前開犯行，無非以被告己○○確有書寫前述申請書及偽造前述丁○○
    等人之署押等為其論據。訊據被告己○○固坦承有於右揭申請書上簽署丁○○等
    人之署押等情不諱，惟堅決否認有何偽造文書之犯行，辯稱略以：陳儀哲是跟老
    闆湯惠文接洽，老闆才將案子交給伊處理，伊剛到任，沒有問陳儀哲何以要申請
    如此多門號，伊不是要偽造文書等語。經查被告己○○原係受僱於湯惠文所經營
    之天地線通信公司之技術員，因學習成果不佳，遂將之調為內勤事務，陳儀哲至
    天地線通信公司欲辦理門號申請時，適湯惠文欲外出而交由被告己○○處理，因
    被告為新進員工，致誤以為除代客戶書寫申請書外，連申請人簽名欄亦代為簽名
    等情，業據證人湯惠文到庭證述屬實，是被告係因剛自外勤技術員調至內勤之人
    員，其辯稱因不甚清楚申請作業流程致在替客戶填寫申請書時，連應由申請人簽
    名之處亦由其一併書寫，衡情尚與事實相符而堪採信。次查陳儀哲亦不否認伊將
    前述丁○○等人之國民身分證影本交予被告己○○後，趁被告己○○在寫申請書
    時伊即離開，是陳儀哲顯係利用新進員工不熟悉申請作業流程之機會，達成其冒
    名申請行動電話門號使用之目的甚明（參本院九十年度訴字第一八二號判決），
    再者，被告己○○僅係新進員工，亦與陳儀哲素不相識，衡情實無與陳儀哲共同
    偽造文書之必要。參以本件確係由陳儀哲與湯惠文接洽之案件，再由湯惠文交予
    被告己○○辦理等情以觀，益徵被告確無與陳儀哲有犯意聯絡之情形；況本件亦
    乏積極證據足認被告於代客戶陳儀哲書寫申請書時，一併代為在申請人簽名欄書
    寫申請者姓名，係出於偽造文書之故意，揆諸前開最高法院判例意旨，實難僅因
    申請書係由被告代為書寫及簽名，即遽推論被告與申請代理人陳儀哲係共犯之關
    係，而以偽造文書罪相繩。綜上所述，本院參酌上情，認本件應係被告為新進員
    工，於替客戶書寫申請書之服務過程中，誤以為申請書上申請人簽名欄亦得由其
    一併代為書寫，被告無偽造文書之犯意至明；此外，本院復查無其他積極證據足
    認被告涉有如公訴人所指之犯行，既不能證明被告犯罪，自應為無罪之諭知。
據上論斷，應依刑事訴訟法第四百五十二條、第三百零一條第一項，判決如主文。
本案經檢察官林蓉蓉到庭執行職務。
中      華      民      國    九十    年        三      月    二十八    日
                                  臺灣臺中地方法院刑事第一庭
                                      法  官    簡  賢  坤
右正本證明與原本無異。
如不服本判決，應於送達後十日內向本院提出上訴狀（須附繕本），上訴於台灣高等
法院台中分院。
                                      書記官
中      華      民      國    九十     年       三      月    二十八    日


司法院資訊處製作；財團法人民間司法改革基金會備份。
